【裁判字號】    95,訴,4902
【裁判日期】    950817
【裁判案由】    確認房屋所有權等
【裁判全文】
臺灣臺北地方法院民事判決              95年度訴字第4902號
原      告  戊○○
            己○○
            丁○○
                      樓
            乙○○○
兼上列四人共
同訴訟代理人丙○○    住台北市大同區○○○路82號5樓
被      告  台北縣新店市公所
                      設台北縣新店市○○路○段80號
法定代理人  甲○○    住台北縣新店市○○路○段80號
上列當事人間確認房屋所有權等事件，本院判決如下：
    主  文
原告之訴駁回。
訴訟費用由原告負擔。
    事實及理由
一、按民事訴訟法第249條第2項規定：「原告之訴，依其所訴之
    事實，在法律上顯無理由者，法院得不經言詞辯論，逕以判
    決駁回之。」。次按最高法院62年台上字第845號判例意旨
    所謂原告之訴，依其所訴之事實，在法律上顯無理由者，係
    指依原告於訴狀內記載之事實觀之，在法律上顯然不能獲得
    勝訴之判決者而言。本件確認房屋所有權等事件，本院認顯
    無理由，爰不經言詞辯論，逕以判決駁回原告之訴，應先敘
    明。
二、原告起訴主張略以：座落台北縣新店市○○路204號（嗣變
    更為232號、232-1號、232-2號）之建物為原告所共有。之
    前被告雖對原告提起請求返還前開房屋之訴，經台灣台北地
    方法院91年重訴第16 09號、台灣高等法院92年上字第304
    號、最高法院95年台上字第315號判決原告為無權占有系爭
    房屋並應返還不當得利等確定。惟查原告（四人）乃因繼承
    先父劉珍浦而取得系房屋所有權，而劉珍浦於民國（下同）
    38年以軍人身分代表國軍接收日本人所遺留下來之系爭房屋
    而取得其所有權，加上先總統蔣中正亦同意系爭房屋為先父
    所有，是原告等人自可因繼承而取得系爭房屋之所有權；然
    上開民事確定判決駁回原告之訴竟認前開房屋為國民革命軍
    遺族學校向被告租用，再配住與劉珍浦等該校教職員及學生
    ，同時前開房屋租賃契約業於58年6月期滿，同時「配住法
    律關係」亦因劉珍浦之死亡而終止，故原告不可能因繼承而
    取得該租賃關係；同時前開房屋已登記為國有，故原告無從
    因時效而取得他人已登記之不動產。而原告於前案二審審理
    期間即備位主張劉珍浦因接收日產房屋而取得所有權，惟二
    審法院並未予調查審酌及採信，更未於理由欄內敘明，顯有
    判決脫落之現象，故違反民事訴訴法第496條第1項第1、2
    款規定，及最高法院80年台再字第130號判例意旨；又原告
    雖再持相同之理由上訴三審，然最高法院亦未對原告之主張
    為實體判決；為此提起本件訴訟，請求確認座落台北縣新店
    市○○路204號（嗣變更為232號、232-1號、232-2號）之建
    物為原告所共有云云。
三、按確定判決之既判力，固以訴訟標的經表現於主文判斷事項
    為限，判決理由雖無既判力，但法院於判決理由中，就訴訟
    標的以外，當事人主張之重要爭點，若本於當事人事實審言
    詞辯論之結果已為判斷時，對此重要爭點所為之判斷，除有
    顯然違背法令，或當事人已提出新訴訟資料，足以推翻原判
    斷之情形外，法院在判斷之同時，應解為同一當事人就該已
    經法院判斷之重要爭點之法律關係，不得作相反之主張或判
    斷，始符民事訴訟上誠信原則，最高法91年度台上字第790
    號判決意旨等即採相同見解。次按「既判力」之作用，旨在
    限制當事人於判決確定後，就同一訴訟標的更行起訴；以識
    別新訴與確定判決之訴訟標的是否相同，非以兩者請求之內
    容完全相同者為限，如就某法律關係已有積極的確認判決，
    當事人不得再以新訴求為消極的確認判決是。故確定判決與
    新訴之請求可以代替用者，亦在既判力限制之列。例如已有
    命被告為一定給付之確定判決，被告不得就同一訴訟標的提
    起消極確認之訴即屬之，最高法院亦著有26年渝上字第1161
    號、40年台上字第1530號、46年台抗字第136號判例可資參
    考。經查本件被告91年間，主張坐落台北縣新店市○○路23
    2號、232-1號、2322號之房屋及基地（下簡稱系爭房地）為
    其所有，遭原告等8人無權占用，而訴請原告遷出、拆除及
    返還不當得利等，經本院91年度重訴字第1609號、台灣高等
    法院92年上字第304號、最高法院95年台上字第315號判決(一)
    戊○○應將座落台北縣新店市○○路232號，如土地複丈成
    果圖示A部分上方，以鋼架鐵皮造之第二層房屋拆除，並與
    劉珍堂、丁○○等4人自土地複丈成果圖示所示A、B房屋部
    份遷出，連同所占基地及新台幣（下同）463,864元返還本
    案被告。並自91年1月1日起至遷讓房屋日止，按年給付原告
    新台幣140,825元。(二)己○○等2人應將坐落在台北縣新店市
    ○○路232號、232之1號、232之2號，如土地複丈成果圖示C
    、D、E部份上方，以鋼架鐵皮造之第二層房屋拆除，並與劉
    皖婷自土地複丈成果圖所示C房屋部份遷出，連同所占基地
    及162,737元返還原告。並自91年1月1日起至遷讓房屋日止
    ，按年給付本件被告51,332元等判決確定。是兩造間就系爭
    房地之訴訟標的原因事實，業於前案確定判決命原告等人就
    系爭標的物對被告為一定給付；同時判決理由亦明認原告本
    件起訴主張坐落台北縣新店市○○路204號（嗣變更為232號
    、232-1號、232-2號）之建物及其基地或為被告所有（遷出
    返還部分）或為無權占用基地應拆除返還土地（即拆除返還
    部分）；故參照上開說明，本件訴訟即為前案判決既判力範
    圍所及，依民事訴訟法第400條第1項之規定，原告不得再更
    行提起本件確認等訴。再查同前案判決理由，亦均一再闡述
    系爭土地及建物為本件被告所有之事實及理由（詳原告所提
    出之前案歷審判決書），前述爭點效之敘明，本院亦不得為
    相相反之認定或判斷。故綜上本件確認之訴訟爭事實，為前
    案既判力範圍所及，另審酌民事訴訟法第249條第1項第7款
    等規定，足認原告提起之訴欠缺權利保護必要，為顯無理由
    ，自應由本院不經言詞辯論，逕以判決駁回之。
四、結論：原告之訴為無理由，依民事訴訟法第249條第2項、第
    78條判決如主文。
中    華    民    國    95    年    8    月    17     日
                  民事第四庭    法  官  洪遠亮
以上正本係照原本作成
如對本判決上訴，須於判決送達後20日內向本院提出上訴狀
中    華    民    國    95    年    8     月    17    日
                                書記官  柯金珠


司法院資訊處製作；財團法人民間司法改革基金會備份。
